【裁判字號】    90,裁,69
【裁判日期】    900215
【裁判案由】    有關土地事務
【裁判全文】
最  高  行  政  法  院  裁  定                        九十年度裁字第六九號
    聲  請  人  丙○○○
                乙○○
                庚○○
                丁○○
                甲○○
                戊○○
    兼共同訴訟代理人
                己○○
右聲請人因有關土地事務事件，對本院中華民國八十八年十二月二十三日八十八年度
裁字第一○四○號裁定聲請再審。本院裁定如左︰
    主  文
再審之聲請駁回。
再審訴訟費用由聲請人負擔。
    理  由
按當事人對於本院之裁定聲請再審，必須該裁定具有行政訴訟法第二十八條所列各款
情形之一者，始得為之。此觀諸同法第三十條規定甚明。又行政訴訟法第二十八條第
一款所謂「適用法規顯有錯誤」，係指原裁定所適用之法規與該案應適用之現行法規
相違背，或與解釋、判例有所牴觸者而言，至於法律上見解之歧異，再審聲請人對之
縱有爭執，要難謂為適用法規錯誤。本件原裁定即本院八十八年度裁字第一○四○號
裁定謂：『按行政訴訟之當事人，對於本院之裁定，聲請再審，經駁回後。不得復以
同一原因事實，又對駁回再審聲請所為裁定，更行聲請再審，本院四十六年度裁字第
四十一號著有判例。本件聲請人前因有關土地事務事件，提起行政訴訟，經本院七十
三年度判字第八一七號判決駁回其訴後，聲請人先後多次提起再審之訴及聲請再審，
均經本院以其不合法定再審要件，分別裁定駁回。茲聲請人復對本院八十七年度裁字
第一三九一號裁定（下稱前程序裁定）聲請再審，核其狀陳再審事由，與其在前訴訟
程序所主張者並無不同，為原裁定所不採取，而對於原裁定究有如何具體法定再審事
由則未予表明，揆諸前開說明及行政訴訟法第三十三條準用民事訴訟法第五百零一條
第一項第四款之規定，本件再審聲請，顯難認為合法，仍應予以駁回。至聲請人丙○
○○、乙○○、庚○○、丁○○、甲○○、戊○○（下稱丙○○○等人）均非本院八
十七年度裁字第六九三號裁定之再審聲請人，在前程序聲請再審，前程序裁定以丙○
○○等人非上開裁定之再審聲請人，併予駁回其等再審聲請，核無違誤。又本件聲請
狀理由內主張，本院得命丙○○○等人參加訴訟，惟本件再審之聲請既不合法，即無
利害關係人參加訴訟之問題，聲請人該主張核無採酌之必要。又當事人就同一事件對
於本院所為歷次之裁判聲請再審者，必須其對最近一次之裁判具有再審之原因者始得
進而審究其前此歷次裁判有無再審原因，本件聲請人對本院最近一次裁判之聲請再審
為不合法，已如前述，從而其請求廢棄本院前此歷次裁判，即無庸審究，均併此指明
。』為由，依修正前行政訴訟法第三十三條、民事訴訟法第五百零七條、第五百零二
條第一項，裁定駁回聲請人之前次再審聲請，核其所適用之法規與該案應適用之現行
法規並無違背，與解釋判例，亦無牴觸，並無所謂適用法規顯有錯誤之情形；聲請人
主張原裁定有違解釋、判例之情事等語，核屬法律上見解之歧異，揆諸首揭說明，尚
不得據為聲請再審之理由。從而聲請人主張原裁定有行政訴訟法第二百七十三條第一
項第一款（即修正前行政訴訟法第二十八條第一款）之再審事由聲請再審，殊難認有
再審理由，應予駁回。再者，本院八十七年度裁字第一三九一號裁定認定聲請人丙○
○○、乙○○、庚○○、丁○○、甲○○、戊○○（下稱丙○○○等人）均非本院八
十七年度裁字第六九三號裁定之再審聲請人，惟聲請人於原裁定已列為聲請人，就本
件聲請再審事件，聲請人無庸聲請為參加人，併此敘明。
據上論結，本件再審之聲請為無理由，爰依行政訴訟法施行法第二條、行政訴訟法第
二百八十三條、第二百七十八條第二項、第一百零四條、民事訴訟法第九十五條、第
七十八條、第八十五條第一項前段，裁定如主文。
中    華    民    國     九十        年      二      月      十五       日
                    最 高 行 政 法 院  第 四 庭
                                審 判 長 法  官      葉  振  權
                                         法  官      趙  永  康
                                         法  官      吳  錦  龍
                                         法  官      劉  鑫  楨
                                         法  官      吳  明  鴻
右  正  本  證  明  與  原  本  無  異
                                         法院書記官  陳  盛  信
中    華    民    國     九十        年      二      月      十六       日


司法院資訊處製作；財團法人民間司法改革基金會備份。
